【裁判字號】    89,易,1549
【裁判日期】    890705
【裁判案由】    詐欺
【裁判全文】
臺灣高雄地方法院刑事判決                        八十九年度易字第一五四九號
    公  訴  人  臺灣高雄地方法院檢察署檢察官
    被      告  乙○○
右列被告因詐欺案件，經檢察官提起公訴（八十八年度偵字第一四五五六號），本院
判決如左：
    主  文
乙○○意圖為自己不法之所有，以詐術使人將本人之物交付，處有期徒刑月。
    事  實
一、乙○○於民國八十三年底、八十四年初雖有工作，每月收入約新台幣（以下同）
    三、四萬元，惟僅能維持日常開銷，並無多餘金錢可供繳納會款，仍於八十七年
    十二月間，明知其無按期繳交互助會款之能力及真意，竟意圖為自己不法之所有
    ，並基於詐欺取財之故意，向甲○○佯稱願參加其所招募「自八十七年十二月五
    日起會、每會一萬元、採內標制、每月五日在高雄縣鳳山市○○街八十八號開標
    、會員含會首共二十三員、會期至八十九年十月五日止」之互助會。其後於第四
    會之八十八年三月五日，即以二千五百元之標金參與競標而得標，致甲○○陷於
    錯誤，認乙○○有按月繳付死會會款之能力及意願，而交付其與其他活會會員計
    約十七萬元之會款與乙○○。詎乙○○於詐得前開會款後，僅於八十八年四月、
    五月間各繳付一期死會會款一萬元、五千元（尚不足五千元），其後即以經濟困
    難為由，未再續繳死會會款，甲○○至此始知受騙，而該會亦因乙○○、及綽號
    大嘟之會員未繳納死會會款，於八十八年五月間止會。
二、案經甲○○訴由台灣高雄地方法院檢察署檢察官偵查起訴。
    理  由
一、訊據被告乙○○固坦承參加告訴人甲○○所招募之互助會，並標取會款，惟矢口
    否認有詐欺犯行，辯稱：是甲○○止會後，有其他會員不繳會錢，伊才不繳，後
    來伊朋友有要出十八萬元還會錢，但甲○○未拿伊開出的本票來換，伊沒有詐欺
    云云。惟查，右揭事實，業據告訴人指訴綦詳，並提出互助會單、被告所簽發之
    本票影本多張為證，且得標會員應按月將死會會款繳與會首，本為得標會員之責
    任，自不因其他會員有未繳或遲繳會款之情事，而可資為免繳死會會款之藉口，
    再者，參酌被告自承於標取本件互助會後之第一個月（八十八年四月間），即未
    再工作而無收入，其所標得之會款中十萬元供做父母、子女之生活費，剩餘供己
    用，惟至標會後之第二個月僅能給付會款之一半（即五千元），而其所稱之十八
    萬元並非其所有，告訴人確曾於該十八萬元未能取得後，同意其按月給付一萬元
    之死會會款，惟其並無能力支付，甚至自八十八年六月間告訴人對其提出本件告
    訴，至八十九年六月二十一日本案辯論終結之時，其亦未給付任何會款與告訴人
    等情，顯見被告於參加本件互助會時，雖有工作收入，可支應其生活費用，但並
    無餘力繳付活會或死會之互助會款，而其於標取本件互助會款時，亦無任何可續
    繳死會會款之計劃，或預留部分得標會款，以供支付死會會款，並將所得會款花
    用怠盡，始以標會後發生之其他會員未繳付會款，乃拒不繳付會款置辯，掩飾其
    並無能力繳付死會會款之事實，足認其於參加本件互助會之時，即無繳納會款之
    能力，並於標取本件互助會會款之初，亦無按期繳納死會會款之真意；是被告前
    開辯解，為圖卸刑責之詞，顯不足採，本件事證明確，被告犯行堪予認定。
二、核被告所為，係犯刑法第三百三十九條第一項之詐欺取財罪。爰審酌被告於標取
    約十七萬元會款後，僅繳付二期不足額之死會會款，即拒不繳納，對告訴人及其
    他互助會會員造成損害非小，且犯後否認犯行，態度不佳，惟其前未曾受有期徒
    刑以上刑之宣告，此有本院刑案被告院內索引卡紀錄表、台灣高雄地方法院檢察
    署刑案資料查註紀錄表各一紙附卷可稽，素行良好，及其犯罪之動機、手段、目
    的等一切情狀，量處如主文所示之刑，以示懲儆。
據上論斷，應依刑事訴訟法第二百九十九條第一項前段，刑法第三百三十九條第一項
，罰金罰鍰提高標準條例第一條前段，判決如主文。
中      華      民      國    八十九    年      七      月      五      日
                                  臺灣高雄地方法院刑事第一庭
                                      法  官  曾  逸  誠
右正本證明與原本無異。
如不服本判決，應於判決送達後十日內，向本院提出上訴狀。
                                      書記官    許玉城
中    華    民    國      八十九      年      七      月      五      日
附錄本案論罪科刑法條：
刑法第三百三十九條第一項：
意圖為自己或第三人不法之所有，以詐術使人將本人或第三人之物交付者，處五年以
下有期徒刑、拘役或科或併科一千元以下罰金。


司法院資訊處製作；財團法人民間司法改革基金會備份。
